【裁判字號】    97,聲判,114
【裁判日期】    970722
【裁判案由】    聲請交付審判
【裁判全文】
臺灣臺北地方法院刑事裁定             97年度聲判字第114號
聲  請  人  甲○○
            丙○○
前列二人共同
代  理  人  江雅萍律師
被      告  乙○○
上列聲請人等因告訴被告誣告案件，不服台灣高等法院檢察署檢
察長駁回再議之處分（97年度上聲議字第3090號），聲請交付審
判，本院裁定如下：
    主  文
聲請駁回。
    理  由
一、本件聲請意旨：如附件「刑事交付審判狀」所載。
二、按告訴人不服上級法院檢察署檢察長或檢察總長認再議為無
    理由而駁回之處分者，得於接受處分書後10日內委任律師提
    出理由狀，向該管第一審法院聲請交付審判，刑事訴訟法第
    258條之1第1 項前段定有明文。經查，本件聲請人即告訴人
    甲○○、丙○○以被告乙○○涉犯誣告罪嫌，向臺灣臺北地
    方法院檢察署提出告訴，經該署檢察官於民國97年4 月30日
    以97年度偵字第8204號為不起訴處分後，聲請人不服，乃聲
    請再議，嗣經臺灣高等法院檢察署檢察長於97年6 月18日以
    97年度上聲議字第3090號認再議為無理由而駁回再議之聲請
    後，聲請人於97年6 月26日收受該署駁回再議處分書後，於
    10日內即97年7 月4 日委任律師具狀向本院聲請交付審判等
    情，業經本院調閱上開卷宗核閱無訛，而聲請人所提刑事聲
    請交付審判狀並蓋有本院收狀戳日期在卷可稽，則揆諸前揭
    規定所示，聲請人向本院提起本件聲請，在程序上即屬適法
    ，合先敘明。
三、按刑事訴訟法第258 條之1 規定告訴人得向法院聲請交付審
    判，係對於「檢察官不起訴或緩起訴裁量權」制衡之一種外
    部監督機制，法院僅就檢察官所為不起訴或緩起訴之處分是
    否正確加以審查，以防止檢察機關濫權。依此立法精神，同
    法第258 條之3 第3 項規定法院審查聲請交付審判案件時「
    得為必要之調查」，其調查證據之範圍，自應以偵查中曾顯
    現之證據為限。而依同法第260 條對於「不起訴處分已確定
    或緩起訴處分期滿未經撤銷者得再行起訴」規定之立法理由
    說明，該條所謂不起訴處分已確定者，包括「聲請法院交付
    審判復經駁回者」之情形在內。故前述「得為必要之調查」
    ，其調查證據範圍，即應以偵查中曾顯現之證據為限，不得
    就告訴人新提出之證據再為調查，亦不得蒐集偵查卷以外之
    證據。如不然，將與刑事訴訟法第260 條之再行起訴規定混
    淆不清，亦將使法院兼任檢察官之角色，而有回復「糾問制
    度」之虞。又法院為交付審判之裁定時，視為案件已提起公
    訴，案件即進入審判程序，顯見法院裁定交付審判之前提，
    必須偵查卷內所存之證據，已符合刑事訴訟法第251 條第1
    項所規定檢察官應提起公訴之「足認被告有犯罪嫌疑」情形
    ，亦即該案件已經跨越起訴門檻，始應為交付審判之裁定。
    倘該案件須另行蒐證偵查，始能判斷應否交付審判者，因交
    付審判之審查制度，並無如同再議制度得為發回原檢察官續
    行偵查之設計，法院即應依同法第258 條之3 第2 項前段規
    定，以聲請無理由裁定駁回。
四、按犯罪事實應依證據認定之，無證據不得認定犯罪事實；不
    能證明被告犯罪者，應諭知無罪之判決，刑事訴訟法第154
    條第2 項、第301 條第1 項分別定有明文。又告訴人之告訴
    ，本以使被告受刑事訴追為目的，故其陳述是否與事實相符
    ，自應調查其他證據，以資審認，苟其所為攻擊之詞，尚有
    瑕疵，則在此瑕疵未予究明前，即不能遽採為斷罪之基礎。
    另誣告罪之成立，須其申告內容完全出於憑空捏造，若所告
    尚非全然無因，袛因缺乏積極證據證明致被誣告人不受訴追
    處罰者，尚難遽以誣告論罪；且若有出於誤會或懷疑有此事
    實而為申告，以致不能證明其所訴之事實為真實，縱被訴人
    不負刑責，而告訴人本缺乏誣告之故意，亦難成立誣告罪名
    ；又所訴之事實未能積極證明為虛偽，則祇能以證據不充分
    之故，為被誣告人未予判罪之原因，自不能據以推定告訴人
    所訴為誣告，最高法院30年上字第816 號、29年上字第3105
    號、52年台上字第1300號、20年度上字第307 號、43年度台
    上字第251 號分別著有判例意旨可資參照。詳言之，刑法誣
    告罪之成立，即以意圖他人受刑事追訴處分而向該管公務員
    虛構事實而為申告為其構成要件，故其所訴事實，雖不能證
    明係屬實在，而在積極方面尚無證據證明其確係故意虛構者
    ，仍不能遽以誣告罪論處。
五、經查：
  (一)被告於偵查中經傳喚雖未到庭。然聲請人2 人自承曾擔任萬
    象大廈管理委員會之主任委員、副主任委員或監察委員（見
    97年度他字第2572號卷第2 頁告訴狀），而萬象大廈管理委
    員會確自91年間起即使用聲請人丙○○之私人帳戶存入管理
    基金；再和信電信股份有限公司、中華電信股份有限公司、
    大眾電信股份有限公司、新世紀資通股份有限公司等4 家電
    信業者之收入，亦曾匯入聲請人丙○○之華南商業銀行忠興
    分行帳號000000000000號帳戶、萬泰商業銀行帳號00000000
    0000號帳戶內；又萬象大廈管理委員會確有以管理基金支付
    住戶譚一川、陳含羨等人與建商南華公司間之民事訴訟費用
    等事實，業據臺灣臺北地方法院檢察署檢察官查證屬實，此
    有該署檢察官95年度偵字第7154號不起訴處分書在卷可稽（
    見同上卷第5 、6 頁）。是萬象大廈管理委員會之管理基金
    及收入既有存入私人帳戶，復有以管理基金支付住戶私人訴
    訟費用之行為，均難免令人質疑上開行為之合法性，尚難遽
    認有誣告之故意，則被告前對聲請人2 人提出侵占等告訴一
    情，並非憑空捏造而全然無因，縱被告之指訴經臺灣臺北地
    方法院檢察署檢察官以證據不足，為不起訴處分，亦難據此
    認定被告所述純屬虛構事實。
  (二)聲請人雖謂依司法院大法官釋字第509 號解釋意旨，被告應
    有查證之義務，否則任何人均可隨意對他人提出刑事告訴而
    不受法律限制，社會豈不大亂云云。惟司法院大法官釋字第
    509 號解釋係對刑法第310 條誹謗罪所為之解釋，而誹謗罪
    與誣告罪之被害法益、構成要件均不相同，自不得將該解釋
    意旨援引至誣告罪之構成要件認定上，而認被告應有查證之
    義務。
  (三)此外，復查無其他積極證據足認被告涉有何誣告犯行，揆諸
    前揭法律及判例意旨，應認其罪嫌猶有不足。臺灣臺北地方
    法院檢察署檢察官以被告犯罪嫌疑不足而為不起訴處分，並
    經臺灣高等法院檢察署為駁回再議之處分，自屬允當。聲請
    意旨指摘駁回再議之處分不當，聲請交付審判，為無理由，
    應予駁回。
六、據上論斷，應依刑事訴訟法第258 條之3 第2 項前段，裁定
    如主文。
中    華    民    國    97    年    7     月    22    日
              刑事第十一庭  審判長法  官  劉方慈
                                  法  官  陳勇松
                                  法  官  江俊彥
以上正本證明與原本無異。
不得抗告
                                  書記官  劉英芬
中    華    民    國    97    年    7     月    22    日


司法院資訊處製作；財團法人民間司法改革基金會備份。
